【裁判字號】    97,上易,1467
【裁判日期】    970730
【裁判案由】    竊盜
【裁判全文】
臺灣高等法院刑事判決                97年度上易字第1467號
上  訴  人  臺灣臺北地方法院檢察署檢察官
上  訴  人
即  被  告  乙○○
                       （現羈押於臺灣臺北看守所）
上列上訴人因被告竊盜案件，不服臺灣臺北地方法院97年度易字
第1236號，中華民國97年5 月22日第一審判決（起訴案號：臺灣
臺北地方法院檢察署97年度偵字第8374號），提起上訴，本院判
決如下：
    主  文
上訴駁回。
    事  實
一、乙○○曾於民國（下同）八十九年間犯竊盜罪，經本院九十
    年度上易字第一四五二號判處有期徒刑七月確定；又於八十
    九年間犯竊盜罪，經臺灣臺北地方法院九十二年度易緝字第
    一一○號判處有期徒刑十月確定；再於九十年間犯妨害兵役
    治罪條例罪，經臺灣臺北地方法院九十年度簡字第四一六二
    號處有期徒刑三月確定；上開犯罪所處之刑，經臺灣臺北地
    方法院九十三年度聲字第九三號裁定應執行有期徒刑一年六
    月確定，甫於九十四年二月十九日縮刑期滿執行完畢。詎乙
    ○○仍不知悔改，基於意圖為自己不法之所有之竊盜犯意，
    於九十七年四月十一日凌晨三時三十分許，在臺北市○○○
    路一二○巷五二號前，趁甲○○所有之ＨＡ－七七八八號自
    用小客車，停放在路邊無人看守之際，持其所有而客觀上足
    供兇器使用之螺絲起子一把，敲破該車右後車窗玻璃（毀損
    部分未據告訴），竊取車內甲○○所有之亞曼尼香水一瓶（
    價值新台幣（下同）一千八百元）、高速公路回數票二十二
    張（價值共八百三十六元），得手後欲離去之際，因行跡可
    疑，為警盤查後查獲。
二、案經臺北市政府警察局松山分局報告臺灣臺北地方法院檢察
    署檢察官偵查起訴。
    理    由
壹、有罪部分：
一、本件認定事實所引用之卷內卷證資料（包含文書證據、物證
    等證據），並無證據證明係公務員違背法定程序所取得，被
    告於審判程序中復未於言詞辯論終結前表示異議，且卷內之
    文書證據及物證等，亦無顯有不可信之情況與不得作為證據
    之情形，則依刑事訴訟法第一百五十九條之五之規定，本件
    認定事實所引用之所有文書證據、物證等證據，均有證據能
    力，合先敘明。
二、上揭事實欄所述之犯罪事實，業據上訴人即被告乙○○於原
    審及本院審理中坦承不諱（見原審卷第十八頁、十九頁、三
    十三頁、本院卷第三十五頁反面），核與證人即被害人甲○
    ○於警詢中陳述之情節相符（見偵查卷第一三至一四頁），
    且有卷附贓物認領保管單一紙（見同上偵查卷第四十四四頁
    ）、暨扣案之螺絲起子一把可憑，足認被告出於任意性之自
    白，與事實相符而堪採信，被告犯罪事證明確，應依法論科
    。
三、按攜帶兇器竊盜，祇須行竊時攜帶具有危險性之兇器為已足
    ，並不以攜帶之初有行兇之意圖為必要，又無論被告主觀上
    是否旨在行兇抑僅便利行竊，然在客觀上具行兇之危險性，
    自屬兇器之一種，攜帶之而犯竊盜罪，應成立刑法第三百二
    十一條第一項第三款之罪（最高法院六十二年臺上字第二四
    八九號、七十年臺上字第一六一三號判例意旨參照），查被
    告行竊時所攜帶之螺絲起子一把，為金屬製品，有卷附扣案
    物品相片附卷可稽，在客觀上具有行兇之危險性，依前揭判
    例意旨，屬刑法第三百二十一條第一項第三款規定之兇器無
    疑，是核被告所為，係犯刑法第三百二十一條第一項第三款
    之攜帶兇器竊盜罪。被告曾於八十九年間犯竊盜罪，經本院
    九十年度上易字第一四五二號判處有期徒刑七月確定；又於
    八十九年間犯竊盜罪，經臺灣臺北地方法院九十二年度易緝
    字第一一○號判處有期徒刑十月確定；再於九十年間犯妨害
    兵役治罪條例罪，經臺灣臺北地方法院九十年度簡字第四一
    六二號處有期徒刑三月確定；上述犯罪所處之刑，經臺灣臺
    北地方法院九十三年度聲字第九三號裁定應執行有期徒刑一
    年六月確定，甫於九十四年二月十九日縮刑期滿執行完畢等
    情，有本院被告前案紀錄表在卷可按，其於五年以內故意再
    犯本件有期徒刑以上之罪，為累犯，應依刑法第四十七條第
    一項之規定，加重其刑。
四、原審以被告犯行事證明確，爰依刑法第三百二十一條第一項
    第三款、第四十七條第一項規定，審酌被告正值壯年，不思
    循合法途徑獲致財物，竟貪圖慾便而罹罪章，且已有多次犯
    罪前科，素行不佳，暨被告犯罪之動機、目的、手段、生活
    狀況、品行、智識程度等一切情狀，量處有期徒刑拾月，以
    資懲戒。另扣案之螺絲起子一把，係被告所有，供犯罪所用
    之物，業據被告供承在卷（見偵查卷第七十八頁），爰依刑
    法第三十八條第一項第二款規定宣告沒收。經核其認事用法
    ，並無違誤，應予維持。
五、被告上訴意旨略以：其所犯為普通竊盜罪，並非為加重竊盜
    罪云云，惟被告既自承確持前開客觀上得為兇器之螺絲起子
    一把敲破被害人甲○○所有之ＨＡ－七七八八號自用小客車
    車窗以竊取財物（見偵查卷第七十八頁），其空言否認有攜
    帶兇器之加重竊盜犯行，洵無可採，被告上訴意旨並未提出
    其他積極事證，僅空言指摘原判決不當，為無理由，應予駁
    回。另檢察官上訴意旨則指摘被告所涉臺北市○○○路一二
    ○巷五十二號前之汽車竊案雖經判決有罪，然衡諸被告多次
    因竊盜罪遭法院判處有期徒刑確定並入監執行，在假釋中猶
    為本案犯行，顯見其毫無悔意，且被告有犯罪之習慣，僅藉
    刑之執行實不足以徹底根絕惡性，然原審竟僅輕判被告有期
    徒刑十月，也未依竊盜犯贓物犯保安處分條例第三條第一項
    之規定，併諭知被告入勞動場所強制工作，量刑實屬過輕云
    云，惟查，量刑是法院的職權，本院經斟酌再三仍認原審之
    量刑妥適，並無違反罪刑相當之原則，檢察官指摘原審有量
    刑過輕之情，為無理由。至檢察官上訴意旨所稱被告應依竊
    盜犯贓物犯保安處分條例第3條第1項之規定諭知被告強制工
    作乙節，查按保安處分中之強制工作，旨在對嚴重職業性犯
    罪及欠缺正確工作觀念或無正常工作因而犯罪者，強制其從
    事勞動，學習一技之長及正確之謀生觀念，使其日後重返社
    會，能適應社會生活。本件被告固有多次竊盜前科，然本案
    乃被告一次性犯罪情形，自難謂其已染有犯罪之習慣而具有
    危險性格，且就本件被告犯罪情節而言，被害人之損害，並
    非重大，被告犯罪後坦承犯行之態度，顯然有悔意，是依比
    例原則，綜合其所表現之危險性及對其未來之期待性等情以
    觀，因認原審判處有期徒刑十月之刑，與其竊盜犯行之處罰
    已屬相當，並足收儆懲之效，尚無另宣告強制工作以預防矯
    治其社會危險性之必要，檢察官上訴執此指摘原判決不當，
    亦為無理由，應予駁回。
貳、無罪部分：
一、公訴意旨略以：被告乙○○基於意圖為自己不法之所有之竊
    盜犯意，於九十七年四月十一日凌晨，在臺北縣板橋市○○
    街，見不詳車號之自用小客車停放路邊無人看守之際，持足
    以傷人之兇器一字型螺絲起子，敲破該車車窗玻璃，進入車
    內竊取ＧＰＳ衛星導航及其支架、高速公路回數票六張，嗣
    被告另於同日凌晨三時三十分許，至臺北市○○○路一二○
    巷五二號前犯前述竊盜案件時，為警盤查後一併查獲，因認
    被告乙○○此節涉犯刑法第三百二十一條第一項第三款之攜
    帶兇器竊盜罪嫌。
二、按犯罪事實應依證據認定之，無證據不得認定犯罪事實，又
    不能證明被告犯罪者，應諭知無罪之判決，刑事訴訟法第一
    百五十四條第二項、第三百零一條第一項分別定有明文。次
    按事實之認定，應憑證據，如未能發現相當證據，或證據不
    足以證明，自不能以推測或擬制之方法，為裁判基礎；又認
    定不利於被告之事實，須依積極證據，茍積極證據不足為不
    利於被告事實之認定時，即應為有利於被告之認定，更不必
    任何有利之證據；再刑事訴訟法上所謂認定犯罪事實之積極
    證據，係指適合於被告犯罪事實認定之積極證據而言，雖不
    以直接證據為限，間接證據亦包括在內，然而無論直接或間
    接證據，其為訴訟上之證明，須於通常一般之人均不致有所
    懷疑，而得確信其為真實之程度者，始得據為有罪之認定，
    倘其證明尚未達到此一程度，而有合理之懷疑存在而無從使
    事實審法院得有罪之確信時，即應由法院為諭知被告無罪之
    判決（最高法院四十年臺上字第八六號、三十年上字第八一
    六號、二十九年上字第三一○五號、七十六年臺上字第四九
    八六號判例意旨參照）。
三、本件公訴人認被告乙○○涉犯此節竊盜罪嫌，無非係以被告
    於偵查中之自白，及扣案之ＧＰＳ衛星導航及其支架、高速
    公路回數票六張等件，為其主要論據。
四、訊據被告乙○○堅決否認涉有此節竊盜犯行，辯稱：伊被查
    獲後警察叫伊多認幾件，伊因為害怕才承認，查獲當日移送
    內勤檢察官訊問時，伊也是因為有點恐懼所以就全部承認了
    ，事實上查獲時在伊身上扣得之ＧＰＳ衛星導航及其支架、
    高速公路回數票六張，是伊於被查獲前二、三天，在臺北縣
    三重市○○○路及大同北路的跳蚤市場買來的，不是伊偷的
    等語。
五、經查：本件被告固曾於警詢、偵查中自白扣案之ＧＰＳ衛星
    導航及其支架、高速公路回數票六張等物，為其於九十七年
    四月十一日凌晨，在臺北縣板橋市○○街，敲破停放於路邊
    不詳車號車輛之車窗玻璃後，進入車內竊取，惟嗣於偵查中
    經檢察官再次偵訊及於原審、本院審理時，均堅決否認上開
    物品為其行竊所得，並以前詞置辯。而查扣案之ＧＰＳ衛星
    導航及其支架、高速公路回數票六張等物，其上並無註記所
    屬人之姓名等足資辨別來源之特徵，有卷附扣案物品相片附
    卷可稽（見偵查卷第四十六、四十七頁），亦無任何被害人
    出面指訴曾於前揭時地失竊該等物品，則該等物品究否為他
    人失竊之物，已屬有疑，又持有該等物品之可能原因，本非
    只一端，尚難僅以查獲時持有該等物品，逕認必為竊盜所得
    ，是本件被告雖曾於偵查中自白，惟既為其嗣後所推翻，復
    無足資證明被告於偵查中之自白與事實相符之補強證據得保
    障其真實性，而純就扣案物品之客觀狀態，亦無法推論被告
    有竊盜財物之犯罪事實，本件公訴人所舉之證據，尚不足證
    明被告乙○○有於九十七年四月十一日凌晨，在臺北縣板橋
    市○○街，竊取不詳車號車輛內財物之犯行。此外，復查無
    其他積極證據足證被告有公訴人所指之此節犯罪，揆諸前揭
    說明，不能證明被告犯罪，應為被告無罪判決之諭知。
六、檢察官上訴意旨略以：被告不僅於為警查獲之初承認本件竊
    案，且於偵查中亦對此部分犯行自白不諱，被告又無抗辯偵
    查中有何不法取供之情事，則其自白當足堪採信，且扣案之
    GPS 衛星導航及其支架、高速公路回數票六張，又係在被告
    持有中所查獲，參以被告有多次竊盜前科，被告亦自承其多
    係以螺絲起子打破車窗之方式竊取他人之衛星導航在卷，則
    原審輕易採信被告嗣後翻供之卸責之詞，認定事實顯有不當
    云云，惟查，依刑事訴訟法第一百五十六條第二項規定：被
    告或共犯之自白，不得作為有罪判決之唯一證據，仍應調查
    其他必要之證據，以察其是否與事實相符。其立法旨意乃在
    防範被告或共犯自白之虛擬致與真實不符，故對自白在證據
    上之價值加以限制，明定須藉補強證據以擔保其真實性。而
    所謂補強證據，係指除該自白本身之外，其他足以證明該自
    白之犯罪事實確具有相當程度真實性之證據而言，雖所補強
    者，非以事實之全部為必要，但亦須因補強證據之質量，與
    自白之相互利用，足使犯罪事實獲得確信者，始足當之，最
    高法院九十六年台上字第一○四一號裁決意旨參照），本件
    被告固於警詢、初次偵查訊問時供承有為前揭竊盜犯行，然
    嗣後已否認有此犯行，且被告持有來路不明之GPS 衛星導航
    及其支架、高速公路回數票六張究否係被告竊盜而得，亦乏
    其他補強證據可資佐證，檢察官上訴意旨遽以被告多有竊盜
    前科及已經被告推翻之自白為由，遽而推論臆斷被告確有竊
    取扣案之GPS 衛星導航及其支架、高速公路回數票六張之犯
    行云云，實嫌速斷，尚難遽信。檢察官上訴以此指摘原判決
    不當，為無理由，應予駁回。
據上論斷，應依刑事訴訟法第368條，判決如主文。
本案經檢察官張啟彬到庭執行職務
中    華    民    國    97   年      7    月    30    日
                  刑事第十庭審判長法  官  楊炳禎
                                  法  官  陳博志
                                  法  官  李春地
以上正本證明與原本無異。
不得上訴。
                                  書記官  蘇秋
中    華    民    國    97    年    8     月    1     日
附錄本案論罪科刑法條全文
刑法第321條
犯竊盜罪而有左列情形之一者，處六月以上、五年以下有期徒刑
：
一、於夜間侵入住宅或有人居住之建築物、船艦或隱匿其內而犯
    之者。
二、毀越門扇、牆垣或其他安全設備而犯之者。
三、攜帶兇器而犯之者。
四、結夥三人以上而犯之者。
五、乘火災、水災或其他災害之際而犯之者。
六、在車站或埠頭而犯之者。
前項之未遂犯罰之。


司法院資訊處製作；財團法人民間司法改革基金會備份。
